臺灣高等法院刑事判決
110年度侵上訴字第121號
上  訴  人  
即  被  告  許凱捷


選任辯護人  龔君彥律師
            邱學思律師
上列上訴人因妨害性自主案件，不服臺灣桃園地方法院108年度
侵訴字第83號，中華民國109年11月25日第一審判決（起訴案號
：臺灣桃園地方檢察署108年度偵字第2543號），提起上訴，本
院判決如下：
    主  文
上訴駁回。
    事  實
一、乙○○、林致愷（已於民國109年2月1日死亡）於民國107年8
    月17日晚間至翌（18）日上午6時55分許，在址設桃園市○○
    區○○路0段000號「IF」汽車旅館209號房聚會，而代號0000
    甲000000之成年女子（真實姓名年籍詳卷，下稱A女）則為
    到場坐檯陪酒之傳播小姐。期間A女飲用林致愷所提供摻入
    不明劑量之伽瑪羥基丁酸、甲苯基乙基胺戊酮、3,4甲亞甲
    基雙氧苯基乙基胺戊酮、愷他命、氯乙基卡西酮等的飲料1
    杯，並於藥效發作後，感覺頭暈且意識逐漸模糊，林致愷即
    對A女為強制性交得逞（林致愷被訴部分，業經原審另為公
    訴不受理確定），其後將A女移置房內床上。乙○○見A女已意
    識不清而不知、不能抗拒，認有機可乘，竟基於乘機性交之
    犯意，自後方以其陰莖進入A女陰道之方式，對A女為性交得
    逞。嗣於107年8月18日上午6時55分許，A女驚醒後，電洽友
    人求援，並報警處理，經警循線查悉上情。
二、案經A女訴由桃園市政府警察局桃園分局移送臺灣桃園地方
    檢察署檢察官偵查起訴。
    理  由
壹、程序事項
一、司法機關所製作必須公示之文書，不得揭露性侵害被害人之
    姓名、出生年月日、住居所及其他足資識別被害人身分之資
    訊，性侵害犯罪防治法第12條第2項定有明文。是本判決關
    於告訴人A女之姓名、年籍等足資識別其身分之人別資料，
    依上開規定不得揭露，並均以如前代號稱之。
二、按被告以外之人於審判外之陳述，雖不符刑事訴訟法第159
    條之1至159條之4之規定，而經當事人於審判程序同意做為
    證據，法院審酌該言詞陳述或書面陳述做成時之情況，認為
    適當者，亦得為證據；又當事人、代理人或辯護人於法院調
    查證據時，知有刑事訴訟法第159條第1項不得為證據之情形
    ，而未於言詞辯論終結前聲明異議者，視為有前項之同意，
    刑事訴訟法第159條之5定有明文。經查，檢察官、被告乙○○
    （下稱被告）及其選任辯護人於本院審判程序時均未對證據
    能力有所爭執（本院卷第93至99頁），供述證據部分視為同
    意作為證據，本院審酌各該證據做成或取得時狀況，並無顯
    不可信或違法取得等情況，且經本院依法踐行證據調查程序
    並認為適當，而有證據能力；其餘資以認定本案犯罪事實之
    非供述證據，亦查無違反法定程序取得之情形，依刑事訴訟
    法第158條之4之反面解釋，亦有證據能力。
貳、實體事項
一、認定犯罪事實所憑之證據及理由
　　上開事實，業據被告乙○○於原審及本院審理中均坦承不諱（
    原審卷二第55頁、第68頁、本院卷第100頁），核與證人即
    告訴人A女於警、偵訊之指述相符述（他字卷第8至16、88至
    90、104至106頁，偵卷第37至53頁），並有敏盛綜合醫院受
    理疑似性侵害事件驗傷診斷書、內政部警政署刑事警察局10
    7年9月10日刑鑑字第1070084576號、107年12月28日刑生字
    第1070099350號、108年3月26日刑生字第1080007171號鑑定
    書、109年4月23日刑生字第1090026213號函、臺北榮民總醫
    院臨床毒物與職業醫學科107年9月6日檢驗報告、現場照片
    暨門口監視錄影翻拍照片、通訊軟體LINE對話紀錄翻拍照片
    （偵字不公開卷第5至7頁、偵卷第83至93、101至207頁、24
    7至251頁，他字不公開卷第1至3頁，原審卷一第123至124頁
    ）附卷可稽。綜上，足認被告乙○○前開自白與事實相符，應
    可採信。本案事證明確，被告犯行，堪以認定，應依法論科
    。
二、論罪科刑
　　按對於男女利用其精神、身體障礙、心智缺陷或其他相類之
    情形，不能或不知抗拒而為性交者，刑法第225條第1項設有
    處罰之明文。其所謂相類之情形，係指被害人雖非精神、身
    體障礙、心智缺陷，但受性交時，因昏暈、酣眠、泥醉等相
    類似之情形，致無同意性交之理解，或無抗拒性交之能力者
    而言，至被害人之所以有此情狀，縱因自己之行為所致，仍
    不能解免乘機對其性交者之刑責。次按刑法第221條第1項強
    姦罪、第224條第1項強制猥褻罪，與第225條第1項乘機姦淫
    罪、同條第2項乘機猥褻罪，其主要區別在於犯人是否施用
    強制力及被害人不能抗拒之原因如何造成，為其判別之標準
    。如被害人不能抗拒之原因，為犯人所故意造成者，應成立
    強姦罪或強制猥褻罪。如被害人不能抗拒之原因，非出於犯
    人所為，且無共犯關係之情形，僅於被害人心神喪失或其他
    相類之情形不能抗拒時，犯人乘此時機以行姦淫或猥褻行為
    者，則應依乘機姦淫或乘機猥褻罪論處（最高法院96年度台
    上字第4376號判決、71年度台上字第1562號判例意旨參照）
    。是核被告所為，係犯刑法第225條第1項之乘機性交罪。
三、駁回上訴之理由
　㈠原審以被告罪證明確，依刑法第225條第1項之規定，爰審酌
    被告僅為滿足一己私慾，竟利用A女飲用林致愷所提供含有
    第二級、第三級毒品飲料後意識不清且尚未於昏睡中恢復清
    醒，而不知及不能抗拒之際予以性交得逞，顯不尊重女性對
    於自我身體之性自主決定權，造成A女身心受創至鉅，惡性
    重大，惟念及被告犯後雖否認犯行，然於原審及本院審理時
    均已坦承犯行，且欲與A女和解，惟遭A女拒絕故未和解成立
    ，堪認其犯後態度尚稱良好，兼衡被告犯罪之動機、目的、
    手段、所生損害，暨被告並無任何前科紀錄之素行，有原審
    被告乙○○前案紀錄表在卷可佐，及其自述智識程度為高職畢
    業、從事業務員、每月收入約新臺幣3萬餘元之生活經濟狀
    況（原審卷二第69頁）等一切情狀，量處有期徒刑3年2月，
    至沒收部分，如附表所示之扣案物既非供被告犯乘機性交罪
    所用之物，亦非被告所有，為被告供陳在卷（原審卷二第66
    至67頁），且均與被告所為本件犯行無關，爰不予宣告沒收
    。原審認事用法，核無不合，量刑亦屬妥適，對被告宣告不
    予沒收亦合於規定。
　㈡被告及其選任辯護人上訴意旨以被告行為時受酒精及毒品影
    響，判斷能力下降，現時無業，案發前未曾受刑事處分，學
    歷僅高職畢業，教育及判斷能力均屬較低，現積極與告訴人
    洽商和解事宜，擬以80萬元（先給付20萬元，餘60萬元分5
    年清償）與告訴人和解，請求依刑法第59條之規定酌減其刑
    ，並為緩刑之宣告云云。惟按量刑之輕重，係屬事實審法院
    得依職權裁量之事項，原判決於量刑時，已依行為人之責任
    為基礎，並審酌刑法第57條各款所列情形，予以綜合考量，
    既未逾越法定刑度，亦未濫用裁量權限，即不得遽指為違法
    。又按刑法第59條之酌量減輕其刑，必於犯罪之情狀，在客
    觀上足以引起一般同情，認為即予宣告法定低度刑期，猶嫌
    過重者，始有其適用，至於犯罪動機、情節輕微、素行端正
    、家計負擔、犯後態度等情狀，僅可為法定刑內從輕科刑之
    標準，不得據為酌量減輕之理由（最高法院51年台上字第89
    9號、28年上字第1064號判例意旨參照）。查原審已就A女於
    本案中所受身心傷害，被告犯後坦承犯行，且擬與A女達成
    和解賠償，態度尚稱良好，兼衡其犯罪動機、目的、手段、
    所生損害、被告素行、智識程度及經濟狀況等一切情狀，而
    為量刑，既未逾越法定刑度，亦無濫用裁量權限之情形，又
    依被告犯罪情節，在客觀上尚不足以引起一般同情，難認即
    予宣告法定低度刑期猶嫌過重之情堪憫恕情節，自無適用刑
    法第59條規定酌減其刑之餘地。況被告雖積極擬與被害人達
    成和解賠償，惟被害人仍拒絕與被告成立和解，顯無原諒被
    告犯行之意，本件法定本刑及本院所宣告之有期徒刑皆逾2
    年，無從宣告緩刑，上開上訴意旨，即非有據，自不足取，
    為無理由，應予駁回。
據上論斷，應依刑事訴訟法第368條，判決如主文。
本案經檢察官林郁芬提起公訴，檢察官何明楨到庭執行職務。
中　　華　　民　　國　　110 　年　　9 　　月　　16　　日
                  刑事第十九庭  審判長法　官  曾淑華
                                      法　官  陳文貴
                                      法　官  許文章
以上正本證明與原本無異。
如不服本判決，應於收受送達後20日內向本院提出上訴書狀，其
未敘述上訴之理由者並得於提起上訴後20日內向本院補提理由書
（均須按他造當事人之人數附繕本）「切勿逕送上級法院」。
                                      書記官  陳盈芝
中　　華　　民　　國　　110 　年　　9 　　月　　16　　日
附表
編號 物品名稱 數量  1 浴巾 1條  2 床單 1條  3 保潔墊 1條  4 衛生紙 1團  5 冰火含酒精飲料（僅剩半瓶） 1瓶  6 黑松補給飲料空瓶 1個  7 情趣用品包裝拆裝包 1個  8 拆封過保險套包裝盒 1個  9 芬達汽水瓶（內含微量第二級毒品伽瑪羥基丁酸及第三級毒品氯乙基卡西酮、愷他命、甲苯基乙基胺戊酮、3,4甲亞甲基雙氧苯基乙基胺戊酮） 1個 10 裝有毒品瓶（內含微量第二級伽瑪羥基丁酸） 2個